【裁判字號】    95,易緝,16
【裁判日期】    951025
【裁判案由】    偽造文書
【裁判全文】
臺灣宜蘭地方法院刑事判決              95年度易緝字第16號
公  訴  人  臺灣宜蘭地方法院檢察署檢察官
被      告  甲○○
上列被告因偽造文書案件，經檢察官提起公訴（83年度偵字第34
57號），嗣於本院準備程序進行中，被告先就被訴事實為有罪之
陳述，經裁定進行簡式審判程序，本院判決如下：
    主  文
甲○○行使偽造私文書，足以生損害於他人，處有期徒刑肆月，
如易科罰金，以銀元參佰元（即新臺幣玖佰元）折算壹日。如附
表所示偽造之「乙○○」署押（含簽名及指印）均沒收。
    事  實
一、甲○○於民國82年10月30日20時許，在宜蘭縣三星鄉○○○
    ○○段行水區內，因竊取砂石，而為宜蘭縣警察局三星分局
    員警當場逮捕後（所涉竊盜犯行，業經臺灣高等法院以86年
    度上訴字第6060號判決判處有期徒刑六月確定，並已於87年
    8月22日執行完畢出監），為掩飾身份，逃避刑責，竟基於
    行使偽造私文書、偽造署押冒名應訊之單一接續犯意，冒用
    其兄乙○○」之名義應訊，接續於82年10月30日20時40分許
    ，在宜蘭縣警察局三星分局接受警方詢問後，在警員所製作
    之訊問筆錄上偽造「乙○○」之簽名1枚、指印共3枚；於82
    年10月31日11時30分許，在臺灣宜蘭地方法院檢察署接受檢
    察官訊問後，在書記官所製作之訊問筆錄上偽造「乙○○」
    之簽名1枚，表示其係「乙○○」，均足以生損害於乙○○
    本人及上開偵查機關對於犯罪嫌疑人人別調查之正確性。復
    於接受宜蘭縣警察局三星分局員警訊問後，接續於82年10月
    30日20時40分許，在責付保管單上「保管人欄」內偽造「乙
    ○○」之簽名1枚、指印1枚，而偽造表示「乙○○」願意代
    為保管警方查扣之怪手之私文書，旋將該偽造之私文書交還
    承辦之宜蘭縣警察局三星分局警員收執而行使之；於82年12
    月29日在刑事委任狀上「委任人欄」內偽造「乙○○」之簽
    名1枚，而偽造表示「乙○○」委任李佳翰律師為辯護人之
    私文書，旋將該偽造之私文書交予臺灣宜蘭地方法院承辦人
    收執而行使之，足以生損害於乙○○本人、警察機關對於扣
    押物保管之正確性、法院對於辯護人選任管理之正確性。嗣
    因臺灣宜蘭地方法院檢察署檢察官以「乙○○」涉嫌竊盜為
    由，向臺灣宜蘭地方法院起訴後，乙○○本人提出答辯否認
    涉犯竊盜，臺灣宜蘭地方法院檢察署檢察官始查知前揭甲○
    ○冒名應訊偽造「乙○○」署押及行使偽造私文書等情。
二、案經臺灣宜蘭地方法院檢察署檢察官自動檢舉偵查起訴，嗣
    於本院準備程序進行中，被告先就被訴事實為有罪之陳述，
    經裁定進行簡式審判程序。
    理  由
一、上揭犯罪事實，業據被告甲○○於本院審理時坦承不諱，並
    有附於本院82年度訴字第452號竊盜案件卷宗內之宜蘭縣警
    察局三星分局82年10月30日20時40分之訊問筆錄（見上開竊
    盜案件內宜蘭縣警察局三星分局82年10月31日刑案偵查卷第
    7、8頁）、臺灣宜蘭地方法院檢察署82年10月31日11時30分
    之訊問筆錄（見上開竊盜案件內臺灣宜蘭地方法院檢察署82
    年度偵字第3464號卷第11、12頁）、責付保管單（見上開竊
    盜案件內宜蘭縣警察局三星分局82年10月31日刑案偵查卷第
    10頁）、刑事委任狀（見上開竊盜案件內本院82年度訴字第
    452號卷第21頁）、宜蘭縣警察局三星分局82年10月31日星
    警刑字第4620號移送書（見上開竊盜案件內臺灣宜蘭地方法
    院檢察署82年度偵字第3464號卷第1頁）、臺灣宜蘭地方法
    院檢察署82年度偵字第3464號起訴書（見上開竊盜案件內本
    院82年度訴字第452號卷第3頁）、本院83年5月2日審判筆錄
    （乙○○本人應訊，見上開竊盜案件內本院82年度訴字第45
    2號卷第107頁）各1件在卷可稽。而宜蘭縣警察局三星分局
    查獲「乙○○」竊盜案件時所留存之「乙○○」指印，經送
    內政部警政署刑事警察局鑑定後，確認上開指印與該局檔存
    乙○○役男指紋卡上之指紋不符之事實，亦有內政部警政署
    刑事警察局83年6月4日（83）刑紋字第12889號函1件（見上
    開竊盜案件內本院82年度訴字第452號卷第133—1頁）可資
    佐證。依此，足徵被告上開自白確與事實相符，本件事證已
    臻明確，被告之犯行堪予認定，應依法論科。
二、按刑法上偽造署押罪，係指單純偽造簽名、畫押而言，若在
    書類上偽造他人簽名，已為一定意思表示者，則係犯偽造文
    書罪，其後持以行使者，更應成立刑法第216條、第210條之
    行使偽造私文書罪。是被告甲○○於責付保管單上「保管人
    欄」內偽造「乙○○」之署押、於刑事委任狀上「委任人欄
    」內偽造「乙○○」之署押，分係偽造表示「乙○○」願意
    代為保管警方查扣之怪手之責付保管單私文書、偽造表示「
    乙○○」委任李佳翰律師為辯護人之刑事委任狀私文書，其
    後復將上開偽造之責付保管單、刑事委任狀私文書交予警員
    、法院承辦人而行使之，核其此部分所為，係犯現行刑法第
    216條、第210條之行使偽造私文書罪。另被告於警詢筆錄、
    檢察官偵訊筆錄上偽造「乙○○」之署押（即簽名、指印）
    ，則屬單純偽造署押之行為，且被告係於82年10月30日20時
    許為警逮捕後，即基於掩飾身份，逃避刑責之同一目的，於
    密切接近之時地，先後在上開警詢筆錄、檢察官偵訊筆錄、
    責付保管單、刑事委任狀上偽造「乙○○」之署押，並將上
    開偽造之責付保管單、刑事委任狀私文書交予警員、法院承
    辦人而行使之，侵害同一法益，各偽造署押行為、行使偽造
    私文書行為之獨立性均極為薄弱，依一般社會健全觀念，在
    時間差距上，均難以強行分開，在刑法評價上，均以視為數
    個舉動之接續施行，分別合為包括之一偽造署押行為、一行
    使偽造私文書行為予以評價，較為合理。又被告偽造署押之
    行為，係偽造私文書之階段行為，不另論罪。被告偽造私文
    書後，復持以行使，其偽造私文書之低度行為，應為行使之
    高度行為吸收，亦不另論罪。至於公訴人就被告偽造「乙○
    ○」名義之責付保管單、刑事委任狀私文書並持以行使之行
    使偽造私文書犯行，雖未於起訴書中論列，然此部分行使偽
    造私文書犯行與已起訴之偽造署押部分，有實質上一罪關係
    ，屬於同一事實，為起訴效力所及，自應併予審理，附此敘
    明。爰審酌被告之素行、智識程度；犯罪之動機、目的、手
    段、所生危害；為規避刑責，竟冒用他人名義應訊而偽造署
    押及私文書，並將偽造之私文書交予警方、法院承辦人而行
    使之，顯然欠缺法治觀念，且造成被冒名者遭受刑案偵查起
    訴，損及偵查及審判機關對於犯罪嫌疑人人別調查之正確性
    ，惡性匪淺；犯後已坦承犯行，態度尚佳及被害人所受損害
    等一切情狀，量處如主文所示之刑。又被告行為後，刑法第
    41條分別於90年1月12日、95年7月1日修正生效施行，罰金
    罰鍰提高標準條例則自95年7月1日修正刪除第2條之規定，
    經查：依90年1月12日修正生效施行前刑法第41條「犯最重
    本刑為三年以下有期徒刑以下之刑之罪，而受六月以下有期
    徒刑或拘役之宣告，因身體、教育、職業或家庭之關係，執
    行顯有困難者，得以一元以上三元以下折算一日，易科罰金
    。」及95年7月1日修正前罰金罰鍰提高標準條例第2條之規
    定，易科罰金之折算標準，應以銀元三百元折算一日，經換
    算為新臺幣後，應以新臺幣九百元折算為一日，惟須所犯為
    最重本刑為三年以下有期徒刑以下之刑之罪者，始得易科罰
    金。然依90年1月12日修正生效施行之刑法第41條第1項前段
    「犯最重本刑為五年以下有期徒刑以下之刑之罪，而受六個
    月以下有期徒刑或拘役之宣告，因身體、教育、職業、家庭
    之關係或其他正當事由，執行顯有困難者，得以一元以上三
    元以下折算一日，易科罰金。」及95年7月1日修正前罰金罰
    鍰提高標準條例第2條之規定，易科罰金之折算標準，同樣
    應以銀元三百元折算一日，經換算為新臺幣後，應以新臺幣
    九百元折算為一日，且所犯為最重本刑為五年以下有期徒刑
    以下之刑之罪者，即得易科罰金。另依95年7月1日修正生效
    施行之刑法第41條第1項前段「犯最重本刑為五年以下有期
    徒刑以下之刑之罪，而受六個月以下有期徒刑或拘役之宣告
    者，得以新臺幣一千元、二千元或三千元折算一日，易科罰
    金。」規定，所犯為最重本刑為五年以下有期徒刑以下之刑
    之罪者，易科罰金之折算標準為新臺幣一千元、二千元或三
    千元折算一日。故比較新、舊法適用之結果，應以95年7月1
    日修正生效施行前刑法第41條第1項前段（即90年1月12日修
    正生效施行之刑法第41條第1項前段）及95年7月1日修正前
    罰金罰鍰提高標準條例第2條所規定之易科罰金折算標準，
    較有利於被告，依95年7月1日修正生效施行之刑法第2條第1
    項「行為後法律有變更者，適用行為時之法律。但行為後之
    法律有利於行為人者，適用最有利於行為人之法律」之規定
    ，應適用最有於行為人之法律，爰依95年7月1日修正生效施
    行前刑法第41條第1項前段（即90年1月12日修正生效施行之
    刑法第41條第1項前段）及95年7月1日修正前罰金罰鍰提高
    標準條例第2條之規定，諭知易科罰金之折算標準，以示警
    懲。至於如附表所示偽造之「乙○○」署押（含簽名及指印
    ），不問是否屬於被告所有，均應依刑法第219條之規定，
    宣告沒收之。
據上論斷，應依刑事訴訟法第273條之1第1項、第299條第1項前
段，現行刑法第2條第1項但書、第216條、第210條、第219條，9
5年7月1日修正生效施行前刑法第41條第1項前段（即90年1月12
日修正生效施行之刑法第41條第1項前段），95年7月1日修正前
罰金罰鍰提高標準條例第2條，現行法規所定貨幣單位折算新臺
幣條例第2條，判決如主文。
本案經檢察官吳志成到庭執行職務。
中    華    民    國    95    年    10    月  25    日
                  刑事第三庭法  官  劉家祥
以上正本證明與原本無異。
如不服本判決應於收受本判決後10日內向本院提出上訴書狀，其
未敘述上訴理由者，並得於提起上訴後10日內向本院補提理由書
狀(均須按他造當事人之人數附繕本)「切勿逕送上級法院」。
                            書記官  邱淑秋
中    華    民    國    95    年    10    月    27    日
附錄本案論罪科刑法條全文：刑法第216條、第210條。
中華民國刑法第216條
行使第 210 條至第 215 條之文書者，依偽造、變造文書或登載
不實事項或使登載不實事項之規定處斷。
中華民國刑法第210條
偽造、變造私文書，足以生損害於公眾或他人者，處 5 年以下有
期徒刑。


司法院資訊處製作；財團法人民間司法改革基金會備份。
